最高法院刑事判決　　　　　　　　　　　　　　　　八十八年度台上字第三三三號
　　上　訴　人　乙○○
　　　　　　　　丁○○
　　　　　　　　戊○○
　　　　　　　　甲○○
　　　　　　　　己○○
　　右　一　人
　　選任辯護人　侯清治律師
　　　　　　　　蔡信泰律師
　　上　訴　人　丙○○
右上訴人等因違反麻醉藥品管理條例等罪案件，不服台灣高等法院台南分院中華民國
八十七年十一月二十四日第二審判決（八十七年度上訴字第一六七七號，起訴案號：
台灣台南地方法院檢察署八十七年度偵字第一七○一號），提起上訴，本院判決如左
：
    主  文
原判決關於上訴人等非法輸入、製造、販賣化學合成麻醉藥品、私運管制物品進口、
使大陸地區人民非法進入台灣地區部分撤銷，發回台灣高等法院台南分院。
其他上訴（甲○○非法持有化學合成麻醉藥品部分）駁回。
    理  由
一撤銷發回更審部分：
本件原判決認定：上訴人乙○○有二次違反藥物藥商管理條例、二次違反麻醉藥品管
理條例、誣告等前科，其中因違反藥物藥商管理條例案件，經台灣屏東地方法院於民
國（下同）七十六年六月三十日判處有期徒刑一年二月，緩刑五年，復因違反藥物藥
商管理條例案件，經最高法院於八十年三月八日撤銷原判決改判處有期徒刑四年，並
於八十三年六月四日執行完畢，再經撤銷前開緩刑宣告，並減刑為有期徒刑七月，於
八十四年三月二十二日縮短刑期假釋出監（與他案合併定應執行刑後，指揮書執畢日
期為九十一年四月四日）。上訴人甲○○曾因違反麻醉藥品管理條例案件，經台灣新
竹地方法院於八十一年五月十五日判處有期徒刑七月，並於八十二年八月二十四日執
行完畢，均仍不知悔改。緣乙○○與丁○○、戊○○、鍾志偉（按鍾志偉所涉本件共
同連續非法販賣化學合成麻醉藥品等部分，業經一審判處有期徒刑拾年，褫奪公權拾
年，撤回上訴，已確定在案）基於共同犯意之聯絡，意圖從大陸地區走私化學合成麻
醉藥品安非他命進入台灣地區非法販賣圖利，並基於概括犯意，由乙○○於八十六年
七月間獨自駕駛膠筏由屏東雙園大橋高屏溪出海，未經主管機關許可即將該膠筏直接
駛往大陸地區福建東山島，向綽號「大面仔」，以每公斤新台幣（下同）七萬元之價
格，購買甲基安非他命四十公斤，計二百八十萬元，返台後經由高屏溪運入，己○○
基於幫助非法輸入化學合成麻醉藥品安非他命之概括犯意，幫忙乙○○通知戊○○、
丁○○駕車前往接運上開走私進口之安非他命，但戊○○、丁○○依指示前往時，乙
○○已先將安非他命扛到附近芒果園，戊○○、丁○○即將乙○○遺留於岸邊之膠筏
搬上車離開，嗣因該批安非他命品質不良，乙○○與鍾志偉基於共同非法製造化學合
成麻醉藥品安非他命之犯意，施以加工處理予以製造，大部分無法結晶及除臭而丟棄
，餘交由戊○○、丁○○售予不詳姓名綽號「阿雄」、「老李」等人半公斤，得款二
十五萬元，僅剩六公斤藏置於屏東縣枋寮鄉一處芒果園內，嗣為屏東縣警察局枋寮分
局起出。又乙○○、鍾志偉二人復於八十六年十二月十八日駕駛自製之膠筏自高屏溪
出海，未經主管機關許可即將該膠筏直接駛往大陸地區福建省東山島附近，仍向綽號
大面仔以每公斤九萬元購買安非他命十五公斤，另以每公斤二十萬元之價格代綽號大
面仔委託販售安非他命三十四公斤（如乙○○販賣價格每公斤超過二十萬元，則當做
乙○○之利潤），八十七年一月二十六日乙○○電告知情之同居人甲○○，通知知情
之己○○，轉通知戊○○、丁○○二人準備接應上岸，甲○○乃基於幫助輸入化學合
成麻醉藥品之犯意通知己○○，再由己○○承上開幫助之犯意，於同年一月二十九日
晚通報戊○○、丁○○二人駕駛貨車到屏東縣鹽埔漁港堤岸邊，乙○○、鍾志偉竟使
大陸人民丙○○非法入境台灣，與大陸偷渡客丙○○將上開走私進口之四十九公斤安
非他命接運上車，並將該批安非他命藏匿於屏東縣官埔堤防邊戊○○所租用之廢車場
內，翌日（三十日）乙○○、戊○○前往廢車場，將該批安非他命分裝為每包一公斤
之包裝，扣除原包裝後共計毛重四十五點三四公斤，並將之掩埋於廢車場地下之鋁製
圓桶中。同年二月一日乙○○以每公斤六十萬元之代價，由戊○○、丁○○運送至指
定地點屏東縣新埤鄉堤防邊設有記號之草欉內藏匿，以「死轉手」方式，售予綽號蘋
果者兩公斤安非他命，翌（二）日準備再與「蘋果」交易時，丁○○駕乙○○所有之
ＹＪ五二五五號自用小客車載運兩公斤安非他命在屏東縣林邊鄉官埔堤防邊之道路上
，被專案小組人員查獲。並循線查獲在廢車場前等候之乙○○、戊○○，起出埋藏於
廢車場地下之四十三點三四公斤安非他命及乙○○於八十六年七月間走私進口，埋藏
於枋寮鄉新開村芒果園內之安非他命毛重六點零二公斤。又續循線至己○○住宅屏東
縣林邊鄉○○段三六四號三義傢俱行查獲附表貳所示乙○○所有之氫氧鋼瓶、氫氣反
應器及乙醚等製造安非他命設備器具，並捕獲在場之己○○、甲○○、鍾志偉及大陸
人民丙○○，總計查扣乙○○等走私安非他命五十一點三六公斤（淨重五十二點四七
公斤，包裝重一百二十一點九二公克，純度百分之九十二點二一，純質淨重四十八點
三八公斤）。另大陸人民丙○○與乙○○係舊識，以偷載他偷渡來台打工為條件，而
夥同乙○○、鍾志偉運送上開安非他命進口，乙○○並給予八千元之酬勞。又屏東縣
警察局枋寮分局警員於八十七年二月四日下午一時三十分許在屏東縣新埤鄉○○村○
○路一四四號鍾志偉住處扣得附表壹編號二、三號二台斤安非他命與二台斤安非他命
液態半成品及附表貳編號十－三七號製造安非他命工具一批等情，因而維持第一審關
於論處上訴人乙○○、丁○○、戊○○共同連續販賣化學合成麻醉藥品、上訴人丙○
○共同非法輸入化學合成麻醉藥品部分之判決，駁回上訴人等該部分在第二審之上訴
；另撤銷上訴人甲○○、己○○幫助非法輸入化學合成麻醉藥品部分不當之判決，改
判甲○○幫助非法輸入化學合成麻醉藥品（累犯），己○○連續幫助非法輸入化學合
成麻醉藥品罪刑，固非無見。
惟查上訴人乙○○與上訴人丁○○、戊○○究與何時、何地，如何謀議而具有本案非
法輸入化學合成麻醉藥品及私運管制物品進口犯意之聯絡，原審未遑詳查，審認明確
，遽論上訴人丁○○、戊○○上開兩罪之共同正犯，自嫌率斷。次查，上訴人丁○○
、戊○○、甲○○、己○○對上訴人乙○○駕船自中國大陸載運安非他命入境，似無
任何客觀行為之分擔，僅於入境後參與搬運或幫助聯絡搬運而已，從而，上訴人丁○
○、戊○○對乙○○每次非法輸入安非他命及私運該管制物品進口犯行，除另具有事
先犯意之聯絡外，自不應令負該部分共同正犯之刑責，上訴人甲○○、己○○，亦應
僅成立幫助搬運化學合成麻醉藥品之罪。又台灣台南地方法院檢察署檢察官對乙○○
另於八十四年十月及八十五年二月間另犯非法私運安非他命入境犯行，認與本案有連
續犯關係，上訴請求併予審判；上訴人乙○○在原審且具狀主張：上開兩部分犯行，
係一次買受付款後分批交貨運入台灣，縱前後相隔一年五月之久，仍係基於概括犯意
所為云云（見原審卷第一六四頁辯護狀），原審未待向台灣台南地方法院檢察署調取
相關卷證審酌，又未說明上開辯解何以不足採之理由，徒以上開兩部分犯行，相隔日
久，即論定互無裁判上一罪之關係，亦有查證未詳及不備理由之違誤。再查，原判決
事實欄記載「乙○○於八十六年七月間獨自駕駛膠筏由屏東雙園大橋高屏溪出海，未
經主管機關許可，即將該膠筏直接駁往大陸地區福建東山島，向綽號『大面仔』，以
每公斤七萬元之價格，購買甲基安非他命四十公斤……返台後經由高屏溪運入，己○
○基於幫助非法輸入化學合成麻醉藥品安非他命之概括犯意，幫忙乙○○通知戊○○
、丁○○駕車前往接運上開走私進口之安非他命……又乙○○與鍾志偉基於共同非法
製造安非他命之犯意，施以加工」，惟未審認乙○○返台日期及己○○幫助通知戊○
○、丁○○前往搬運及乙○○繼又加工製造安非他命之詳細時間，尚嫌疏略。另上訴
人丙○○在原審主張：「伊在調查站接受訊問時，調查員自行先作好筆錄，即要求伊
捺指印，伊不從，調查員便以手銬反扣伊雙手在椅上，又拿手槍堵住伊嘴巴，毆打伊
胸部大聲威脅，伊始迫而捺指印，此有傢俱店老闆娘在場」等語（見原審卷第一○八
頁答辯狀），原審未注意傳訊傢俱店老闆娘及調取偵訊錄音帶查證，逕採丙○○調查
筆錄之自白為論罪之基礎，亦難謂無應於審判期日調查之證據而未予調查之違法。又
查，原審維持第一審判決就上訴人乙○○、丁○○、戊○○、丙○○四人部分併宣告
沒收附表壹所示一、二、三項之安非他命，疏未於事實欄明確記載上開沒收物分別與
各上訴人間之關係，並在理由中說明何以在上開上訴人主文中諭知沒收之理由，亦有
主文與事實、理由不相符合之違誤。以上或為上訴意旨所指摘，或為本院得依職權調
查之事項，應認原判決關於上訴人等非法輸入、製造、販賣化學合成麻醉藥品、私運
管制物品進口，暨使大陸地區人民非法進入台灣地區部分，有撤銷發回更審之原因。
二上訴駁回部分：
按刑事訴訟法第三百七十六條所列各罪之案件，經第二審判決者，不得上訴於第三審
法院，法有明文。本件上訴人甲○○非法持有化學合成麻醉藥品案件部分，原審依麻
醉藥品管理條例第十三條之一第二項第五款論處罪刑，核屬刑事訴訟法第三百七十六
條第一款之案件。依首開說明，既經第二審判決，自不得上訴於第三審法院，上訴人
甲○○竟復提起上訴，顯為法所不許，應予駁回。
據上論結，應依刑事訴訟法第三百九十五條前段、第三百九十七條、第四百零一條，
判決如主文。
中      華      民      國    八十八    年      一      月    二十七    日
                              最高法院刑事第三庭
                                  審判長法官  莊  來  成
                                        法官  呂  潮  澤
                                        法官  謝  俊  雄
                                        法官  白  文  漳
                                        法官  蘇  振  堂
      右正本證明與原本無異
                                              書  記  官
中      華      民      國    八十八    年      二      月      二      日
                                                                      Ｚ
附表壹：
編號    物  品  名  稱  數    量  備  註
 一     甲基安非他命    五十二包  淨重五十二點四七公斤，包裝重一百二十一點
                                  九二公克，純度百分之九十二點二一，純質淨
                                  重四十八點三八公斤
 二     安非他命        二台斤
 三     安非他命液態半  二台斤
        成品
附表貳：
編號    物  品  名  稱  數    量  備  註
 一     氫氧鋼瓶        一桶      乙○○所有供犯罪所用之物
 二     乙醚            一瓶      同右
 三     氫化反應器      二桶      同右
 四     分裝工具－湯匙  一支      同右
 五     塑膠袋封口機    一具      同右
 六     夾鏈塑膠袋      一包      同右
 七     玻璃瓶（大）    一瓶      同右
 八     玻璃瓶（小）    二瓶      同右
 九     磅秤            一台      同右
 十     氫氣筒          二筒      同右
十一    抽氣機          一台      同右
十二    可樂筒          二筒      同右
十三    震動台          一台      同右
十四    大型蒸餾瓶      一瓶      同右
十五    秤              一個      同右
十六    玻璃瓶          二瓶      同右
十七    乙醚            四十六瓶  同右
十八    氯仿            二十四瓶  同右
十九    鹼片            一包      同右
二十    噴燈            一個      同右
二一    活性碳面罩      一個      同右
二二    吸水瀘紙        一盒      同右
二三    醇              一瓶      同右
二四    甘油            一瓶      同右
二五    丙酮            四筒      同右
二六    水              二筒      同右
二七    泡製藥水        二筒      同右
二八    鈀金粉          一瓶      同右
二九    檸檬酸鈉        三瓶      同右
三十    硫酸            四瓶      同右
三一    酢酸            四瓶      同右
三二    氯化納          四瓶      同右
三三    裝卸工具        一批      同右
三四    冰箱            二台      同右
三五    乙醚            一瓶      同右
三六    程式紙          一紙      同右
